【裁判字號】    89,交易,63
【裁判日期】    890711
【裁判案由】    過失傷害
【裁判全文】
臺灣花蓮地方法院刑事判決                          八十九年度交易字第六三號
    公  訴  人  臺灣花蓮地方法院檢察署檢察官
    被      告  乙○○
右列被告因過失傷害案件，經檢察官提起公訴（八十九年度偵字第八九一號），本院
判決如左：
    主  文
乙○○從事業務之人，因業務上之過失傷害人，處拘役肆拾日，如易科罰金，以參佰
元折算壹日，緩刑貳年。
    事  實
一、乙○○是位極重度聽、聲障的瘖啞人，平時以駕駛鏟土機為業，為從事業務之人
    ，在民國八十八年十月十三日中午十二點二十分左右，乙○○本來應該注意車輛
    行駛在沒有號誌也沒有警察指揮的交岔路口時，支線道車應該暫停讓幹線道車先
    行駛，而且當時是晴朗的白天，柏油路面沒有缺陷也沒有障礙物，視距良好，並
    沒有不能注意的情形，乙○○竟然疏忽沒有注意，仍以時速約十公里左右的速度
    無照駕駛鏟土機，沿花蓮縣壽豐鄉○○村○○○○街由北往南欲穿越中興街行駛
    ，剛好當時鄭偉庭正載著甲○○無照駕駛車號ＬＬＢ─九三七號機車在幹道中興
    街上行駛，乙○○在支線道駕車竟然沒有暫停讓騎乘機車於幹道上的鄭偉庭先行
    ，鄭偉庭（未據告訴）當時也疏忽沒有注意行經沒有號誌的交岔路口，應該要注
    意車前狀況，減速慢行，作隨時停車之準備，以致於鄭偉庭所騎乘的機車在中興
    路上衝撞到乙○○所駕駛的鏟土機鏟斗，使得鄭偉庭及甲○○人車倒地，造成甲
    ○○受有右遠端脛骨、腓骨開放性骨折，併腓腸肌斷裂之傷害。
二、案經甲○○訴由臺灣花蓮地方法院檢察署檢察官偵查起訴。
    理  由
一、被告乙○○在偵查及本院審理中雖然承認在右述時、地駕車和鄭偉庭所騎乘的機
    車相撞發生車禍，造成告訴人甲○○受傷的事實，但是仍辯稱：鏟土機的速度很
    慢，才時速十公里左右，是告訴人他們的車子騎得太快衝過來，告訴人才會受傷
    的等語，然而經本院查證的結果，上述事實，告訴人甲○○的指訴情節和鄭偉庭
    在警訊中所作的供述大致相符，此外，並有道路交通事故調查報告表及照片數張
    附在卷內可以佐證，而甲○○因此受有如事實欄所示之傷害，亦有診斷證明書一
    紙在卷供參。按車輛行至無號誌而無交通警察指揮之交岔路口，支線道車應暫停
    讓幹線道車先行，道路交通安全規則第一百零二條第一項第二款前段有明文規定
    ，而由被告乙○○在警訊中供述：「我欲穿越中興街時有看到左方車離我車約一
    百公尺，我認應可安全行駛，‧‧‧」等語，可以推斷被告在發現幹線道有來車
    時，並未遵守上述規定暫停讓幹線道車先行，而且案發當時是晴朗的白天，柏油
    路面沒有缺陷也沒有障礙物，視距良好，有前述的道路交通事故調查報告表一紙
    可以查證，可見被告在客觀上並沒有不能注意的情形，卻竟然疏忽沒有注意上開
    規定以致肇事，造成告訴人受傷，被告的行為當然有過失。本件交通事故經台灣
    省花東區車輛行車事故鑑定委員會鑑定的結果，也是作相同的認定，有該鑑定委
    員會八十八年十一月十八日八八花鑑字第八八五二三號函覆的鑑定意見書一紙附
    卷可查，雖然鑑定意見認為由鄭偉庭駕駛之機車行經無號誌交岔路口，未注意車
    前狀況，減速慢行，是肇事的次要原因，但刑法所處罰的過失傷害行為，只要是
    行為人本身負有注意的義務，在能夠注意的情況之下，竟未及注意，以致造成他
    人傷害的結果，不論第三人或被害人本身有無過失，該行為人仍然要負過失傷害
    的刑責，而本案的情形，正是如此，所以，被告依舊要對他的過失行為負擔刑責
    ，本院對被告以上的疑問，在此提出說明。而告訴人甲○○確實是因為本件車禍
    事故而受到上述的傷害，所以告訴人受到傷害的結果和被告的過失行為之間，當
    然有相當因果關係，本件事證明確，被告因其過失行為而傷害人的犯罪行為應予
    認定。
二、被告平時以駕駛鏟土機為業務，屬從事業務之人，此事實已經被告說明詳盡，所
    以被告行為所觸犯的罪名是：刑法第二百八十四條第二項前段的業務過失傷害罪
    ，又被告無駕駛執照駕車，因而致被害人受傷，依法應負業務過失傷害罪責，依
    道路交通管理處罰條例第八十六條第一項的規定，被告應加重其刑。而被告是位
    極重度聽、聲障的瘖啞人，有中華民國殘障手冊正反面影本一張附在本院卷內，
    他的智識及謀生技能比較不及於一般人，依刑法第二十條的規定減輕其刑。被告
    同時有加重及減輕刑罰事由，並依法先加後減。本院在審酌被告過失的程度，造
    成的危害，因家境清寒無法賠償告訴人損害以及犯罪後態度等一切情狀之後，量
    處如主文所記載的刑罰，並諭知易科罰金的折算標準。最後，被告之前並沒有任
    何犯罪紀錄，可查閱本院卷內的台灣高等法院被告全國前案紀錄表，被告經過這
    次的教訓之後，應該知道警惕而不會再去犯罪，本院因而認為對被告所宣告之刑
    罰，暫時不執行比較適當，所以一併宣告緩刑二年，給他一個改過自新的機會。
據上論斷，應依刑事訴訟法第二百九十九條第一項前段，刑法第二百八十四條第二項
前段、第二十條、第四十一條、第七十四條第一款，道路交通管理處罰條例第八十六
條第一項，罰金罰鍰提高標準條例第一條前段、第二條，判決如主文。
中     華     民     國     八十九     年     七     月        十一     日
                                臺灣花蓮地方法院刑事庭
                                    法  官  陳  雅  敏
右正本證明與原本無異。
如對本判決不服，應於送達後十日內，向本院提出上訴狀。（應抄附繕本）告訴人或
被害人如對於本判決不服者，應具備理由請求檢察官上訴，其上訴期間之計算係以檢
察官收受判決正本之日期為準。
                                    法院書記官
中     華     民     國     八十九     年      七    月       十四      日
附錄本判決論罪之法律條文：
刑法第二百八十四條第二項前段：
從事業務之人，因業務之過失傷害人者，處一年以下有期徒刑、拘役或一千元以下罰
金。
道路交通管理處罰條例第八十六條第一項：
汽車駕駛人，無駕駛執照駕車、酒醉駕車、吸食毒品或迷幻藥駕車、行駛人行道或行
經行人穿越道，不依規定讓行人優先通行，因而致人受傷或死亡，依法應負刑事責任
者，加重其刑至二分之一。


司法院資訊處製作；財團法人民間司法改革基金會備份。
